【裁判字號】    99,簡抗,5
【裁判日期】    990324
【裁判案由】    確認本票債權不存在
【裁判全文】
臺灣板橋地方法院民事裁定               99年度簡抗字第5號
抗  告  人  甲○○
相  對  人  乙○○
            丙○○
上列抗告人因與丙○○間確認本票債權不存在事件進行訴訟，相
對人聲請承當訴訟，抗告人對於中華民國99年2月3日本院三重簡
易庭民事裁定（98年度重簡字第1932號），提起抗告，本院裁定
如下：
    主  文
抗告駁回。
抗告訴訟費用由抗告人負擔。
    事  實
一、本件抗告意旨略以：本案訴訟進行至此，原被告丙○○對訴
    訟資料甚為了解，且已到庭充分為攻擊防禦，並無不關心訴
    訟結果之情形，有民國99年1 月21日開庭筆錄可稽，況丙○
    ○與相對人乙○○為母子關係，亦委任相同律師擔任訴訟代
    理人，仍由丙○○為當事人對乙○○並無不利，實無再由乙
    ○○承當訴訟之必要；再本件訴訟標的為票據關係，抗告人
    於簽發系爭本票時，業於票面記載禁止背書轉讓，相對人乙
    ○○自無從被告丙○○受讓該本票債權之餘地；此外，因訴
    訟承當將導致被擔當者脫離訴訟，使本案判決效力對其不生
    效力，而被告丙○○業持系爭本票聲請本票裁定，聲請強制
    執行在案，若判決因而對其不生效力，將無法保護抗告人實
    體上及程序上之利益甚明，是求為廢棄原裁定，並駁回相對
    人之聲請等語。
二、按訴訟繫屬中為訴訟標的之法律關係，雖移轉於第三人，於
    訴訟無影響。但第三人如經兩造同意，得聲請代當事人承當
    訴訟；前項但書情形，僅他造不同意者，移轉之當事人或第
    三人得聲請法院以裁定許第三人承當訴訟，為民事訴訟法第
    254 條第1 項、第2 項定有明文。蓋訴訟繫屬後，雖有訴訟
    標的之法律關係移轉於第三人之情形，然其當事人並不因此
    喪失實施訴訟之權能，是採取當事人恆定主義，但為彌補當
    事人恆定主義所生形式當事人對訴訟之結果不關心、受移轉
    之第三人對訴訟無法充分攻擊防禦而受程序保障之弊，故允
    許第三人經兩造同意或他造不同意而向法院聲請准許承當訴
    訟。
三、查本案被告丙○○於民國99年1 月15日，將系爭本票債權移
    轉予相對人乙○○，有本票債權讓與證明書附本案卷第62頁
    可稽，此節復為丙○○所不爭執，堪信為真實，至本票發票
    人簽發載明禁止轉讓背書之記名票據，所生效力僅使票據喪
    失流通性，致第一受款人之後手不得對發票人主張票據上之
    權利，然非指無民法上債權讓與之權，從而相對人乙○○取
    得本案系爭本票債權，成為訴訟標的法律關係之實質當事人
    ，自有承當訴訟之利益，雖乙○○聲請承當訴訟，未經兩造
    同意，但因業得被告丙○○之同意，依前開條文規定，自應
    裁定准許承當訴訟。故原裁定准許乙○○承當訴訟，成為本
    案訴訟之被告，並無不合，抗告人認乙○○不得承當訴訟，
    顯有違誤，自非可採。
四、綜上所述，相對人乙○○聲請訴訟承當為本案之被告，為有
    理由，原裁定准許訴訟擔當並無不合，抗告人指摘原裁定不
    當，為無理由，應予駁回。
五、據上論結：本件抗告為無理由，依民事訴訟法第463條之1第
    3項、第495條之1第1項、第449條第1項、第78條，裁定如主
    文。
中    華    民    國    99    年    3     月    24    日
                  民事第三庭  審判長法  官  朱耀平
                                    法  官  徐玉玲
                                    法  官  何君豪
以上正本係照原本作成。
如對本裁定抗告須於裁定送達後10日內向本院提出抗告狀，並繳
納抗告費新臺幣1,000元。
中    華    民    國    99    年    3     月    24    日
                                    書記官  黃琴茜

司法院資訊處製作；財團法人民間司法改革基金會備份。
